臺灣臺南地方法院刑事裁定
111年度聲判字第2號
聲  請  人  蔡佳辰
即 告 訴人          

代  理  人  楊汶斌律師
被      告  孫菊謓


上列聲請人即告訴人因被告偽造文書等案件，不服臺灣高等檢察
署臺南檢察分署檢察長於民國110年12月23日110年度上聲議字第
1944號駁回再議之處分，聲請交付審判，本院裁定如下：
    主  文
聲請駁回。
    理  由
一、按「告訴人不服上級法院檢察署檢察長或檢察總長認再議為
    無理由而駁回之處分者，得於接受處分書後十日內委任律師
    提出理由狀，向該管第一審法院聲請交付審判」、「法院認
    為交付審判之聲請不合法或無理由者，應駁回之」，刑事訴
    訟法第258條之1、第258條之3第2項前段分別定有明文。
二、本件聲請人即告訴人以被告涉犯行使偽造、變造私文書、加
    重誹謗等罪嫌，向臺灣臺南地方檢察署檢察官提出告訴，經
    該檢察署檢察官於民國110年12月2日以110年度偵字第14374
    號為不起訴處分後，聲請人不服，聲請再議亦經臺灣高等檢
    察署臺南檢察分署檢察長於110年12月23日以110年度上聲議
    字第2072號認再議為無理由而駁回再議，聲請人於110年12
    月27日收受該駁回再議處分書，嗣於111年1月5日委任律師
    向本院聲請交付審判，於法尚無不合。
三、聲請交付審判意旨如附件一聲請交付審判狀所載。 
四、按刑事訴訟法第258條之1規定，告訴人得向法院聲請交付審
    判，此係對於檢察官不起訴或緩起訴裁量權制衡之一種外部
    監督機制，此時，法院僅在就檢察官所為不起訴或緩起訴之
    處分是否正確加以審查，以防止檢察機關濫權。依此立法精
    神，同法第258條之3第3項規定：法院就交付審判之聲請為
    裁定前，得為必要之調查等語，其所謂得為必要之調查，係
    指調查證據之範圍應以偵查中曾顯現者為限，不可就新提出
    之證據再為調查，亦不可蒐集偵查卷以外之證據，否則將與
    刑事訴訟法第260條之再行起訴規定混淆不清（臺灣高等法
    院91年4月25日刑庭會議法律問題研討意見參照）。又法院
    於審查交付審判之聲請有無理由時，除認為告訴人所指摘不
    利被告之事證未經檢察機關詳為調查或斟酌，或不起訴處分
    書所載理由違背經驗法則、論理法則或其他證據法則者外，
    不宜率予交付審判（法院辦理刑事訴訟案件應行注意事項第
    134條參照）。至上開所謂告訴人所指摘不利被告之事證未
    經檢察機關詳為調查，係指告訴人所提出請求調查之證據，
    檢察官未予調查，且若經調查，即足以動搖原偵查檢察官事
    實之認定及處分之決定，倘調查結果，尚不足以動搖原事實
    之認定及處分之決定者，仍不能率予交付審判。
五、按犯罪事實應依證據認定之，無證據不得認定犯罪事實，刑
    事訴訟法第154條第2項定有明文。次按刑事訴訟法上所謂認
    定犯罪事實之證據，係指足以認定被告確有犯罪行為之積極
    證據而言，如未能發現相當證據或證據不足以證明，自不能
    以推測或擬制之方法，以為裁判基礎，有最高法院29年上字
     第3105號及40年台上字第86號判例可佐；又認定不利於被
    告之事實，須依積極證據，苟積極證據不足為不利被告之認
    定時，即應為有利於被告之認定，最高法院亦著有30年上字
    第 816號判例可資參照。
六、臺灣臺南地方檢察署檢察官110年度偵字第5081號不起訴處
    分意旨略以： 
  ㈠被告於警詢時已展示其手機內與告訴人及與臺南市家庭暴力
    暨性侵害防治中心之LINE通訊軟體對話紀錄供警方拍攝、擷
    取，有LINE通訊軟體對話紀錄翻拍照片21張、擷取錄影光碟1
    片在卷可參，核與被告於本院110年度家護字第373號案件（
    下稱系爭案件）中所提出之資料內容相符。而告訴人雖指稱
    上開LINE通訊軟體對話紀錄之文字格式、段落間距怪異，與
    實際情形不符，顯係以其他拼接圖片或文字之軟體所製作，
    而指摘上開LINE通訊軟體對話紀錄有附表一、二所示之偽造
    、變造情形云云。然經檢察官設定、調整手機內LINE通訊軟
    體之文字大小後，可見相同內容之文字間距、段落亦會隨之
    變更，有檢察官勘驗筆錄1份在卷可參；又告訴人所提出另
    一版本之對話紀錄亦係透過另一APP軟體（「已讀不回」）
    擷取LINE通訊軟體之內容而成，且無法看到告訴人所傳送之
    訊息，告訴人復未能提出其手機內與被告之原始LINE通訊軟
    體對話紀錄以供比對（見臺南市政府警察局永康分局110年5
    月4日調查筆錄、本署110年10月8日訊問筆錄），即難認定
    被告於系爭案件中所提出之LINE通訊軟體對話紀錄為虛假，
    而為其不利之認定。
  ㈡告訴意旨認被告偽造其與臺南市家庭暴力暨性侵害防治中心
    社工師黃姿璇於110年6月27日間、如附件二所示之LINE通訊
    軟體對話紀錄，無非以社工師黃姿璇如看過附件二所示之LIN
    E通訊軟體對話紀錄，必然會安排出勤前往探視蔡○安之狀況
    ，惟社工師黃姿璇表示當時並無出勤紀錄為據。而證人黃姿
    璇於警詢時陳稱：附件二所示之對話內容是我與甲○○的對話
    紀錄沒錯，沒有增刪等語（見臺南市政府警察局永康分局11
    0年11月18日調查筆錄），核與告訴人前開指述情節不符，
    且其所提出之本院110年度家護抗字第64號案件（即系爭案
    件之抗告案件）於110年10月8日訊問筆錄中，亦未見法官有
    何當庭明確肯認上開通訊軟體內容不實之記載。是告訴人未
    能提出其他證據資料以實其說，而上情業據被告否認，自難
    僅以告訴人單一指述，遽認被告涉犯行使偽造、變造私文書
    或加重誹謗罪嫌。
七、臺灣高等檢察署臺南檢察分署檢察長110年度上聲議字第207
    2號處分意旨略以：
　㈠告訴人指訴被告涉嫌偽造文書等，經原檢察官調查結果，認
    被告罪嫌不足而為不起訴處分，業經原不起訴處分書論述綦
    詳，此外並無積極證據足以認定被告確有偽造文書等犯行，
    告訴人所指要屬個人臆測之詞，尚難遽予採信。
　㈡告訴人再議所陳關於告訴人在本院系爭案件之抗告程序中（1
    10年度護抗字第64號案件），亦有物證（即被告所提出之LI
    NE通訊軟體對話紀錄）係經偽造、與事實不符之主張，嗣於
    110年10月8日之訊問程序，經該股承辦法官命被告提出手機
    供比對LINE通訊軟體對話紀錄，比對後，即當庭明示被告所
    提之物證，確實與兩造間LINE通訊軟體對話紀錄不符，原檢
    察官未向本院調閱上開110年度護抗字第64號案件之開庭錄
    音光碟查證，及未當庭調查被告手機中之LINE通訊軟體是否
    為真實，亦有調查未盡之疏失部分，然本院110年度家護抗
    字第64號案件於110年10月8日訊問筆錄中，並未見法官有何
    當庭明確肯認上開通訊軟體內容不實之記載，聲請人認為法
    官當庭明示被告所提之物證，確實與兩造間LINE通訊軟體對
    話紀錄不符，已屬誤會，且原檢察官依卷存資料，已足判斷
    告訴人所為告訴是否與事實相符，認無再調閱上開開庭錄音
    光碟及調查被告手機中之LINE通訊軟體之必要，亦無不當。
    　　
八、本院之判斷
  ㈠查上開不起訴處分及駁回再議處分之理由，已詳予論述未能
    發現相當證據以證明被告有何行使偽造、變造私文書、加重
    誹謗犯行。從而，依上揭法條及判例說明，檢察官所為認事
    用法，並無違背證據法則或論理法則之情形。
  ㈡本件聲請人雖以前開理由聲請交付審判，惟查： 　
  ⑴告訴人固以附表一之明確對比，認告訴人提出之對話文字內
    容與被告提出之對話文字內容明顯相違，故被告有偽造對話
    內容云云，然檢察官於原不起訴處分書中已詳敘無法認定被
    告於系爭案件中所提出之LINE通訊軟體對話紀錄為虛假，告
    訴人此部分所陳，不脫原不起訴處分論述之範疇，其猶稱被
    告涉嫌偽造文書，難認為有理由。
　⑵告訴人固指稱本院110年度家聲字第119號案件承審法官欲於1
    11年1月10日開庭確認本院110年度家護抗字第64號案件於11
    0年10月8日之訊問筆錄云云。然檢察官於原不起訴處分書中
    已詳敘本院110年度家護抗字第64號案件於110年10月8日訊
    問筆錄中，並未見法官有何當庭明確肯認上開通訊軟體內容
    不實之記載；且系爭案件民事裁定及本院110年度家護抗字
    第64號民事裁定，均認告訴人所指稱被告提出之LINE通訊軟
    體對話紀錄為偽造等節，並無理由，此有上開民事裁定共2份
    可參，亦經本院調取110年度家護抗字第64號全卷查閱屬實
    ，本件原檢察官所為不起訴處分，經核並無違誤。至告訴人
    以原不起訴處分及再議駁回處分後，所新增之111年1月10日
    本院家事庭訊問筆錄（告訴人迄今未提出），指摘原不起訴
    書云云，然依卷存資料，已足判斷告訴人所為告訴是否與事
    實相符，認無再調閱該新增資料之必要；況依前開臺灣高等
    法院91年4月25日刑庭會議法律問題研討意見參照，法院就
    交付審判之聲請為裁定前，得為必要之調查等語，其所謂得
    為必要之調查，係指調查證據之範圍應以偵查中曾顯現者為
    限，不可就新提出之證據再為調查，亦不可蒐集偵查卷以外
    之證據，否則將與刑事訴訟法第260條之再行起訴規定混淆
    不清，附此敘明。
　⑶告訴人另以檢察官已扣得被告之手機，卻未實際操作扣案被
    告手機，調查被告手機中之LINE通訊軟體，漏未調查偵查中
    既存之證據云云，然本案並無證據證明被告有偽造系爭案件
    中之通訊軟體內容，業經上開不起訴處分及駁回再議處分之
    理由，詳予論述，且告訴人此部分所陳，不脫原再議駁回處
    分論述之範疇，再議駁回理由中亦予敘明無調查被告手機中
    之LINE通訊軟體之必要，本院亦認無違背證據法則或論理法
    則之情形。
  ㈢綜上所述，檢察官為不起訴處分之理由，無何違背經驗法則
    、論理法則或其他證據法則之情事，本院認本件並無告訴人
    所指摘不利被告之事證未經檢察機關詳為調查或斟酌，或不
    起訴處分書所載理由違背經驗法則、論理法則或其他證據法
    則等得據以交付審判之事由存在，告訴人猶執前詞聲請交付
    審判，指摘原不起訴處分及駁回再議聲請之理由不當，復未
    能提出原偵查卷內有何其他之確切證據足以影響原偵查結果
    ，以供本院調查參酌，揆諸依上開說明，本件交付審判之聲
    請為無理由，應予駁回。
九、據上論斷，應依刑事訴訟法第258條之3第2項前段，裁定如
    主文。 　　　　
中　　華　　民　　國　　111 　年　　2 　　月　　17　　日
　　　　　　　　　刑事第八庭   審判長法　官 鄭燕璘
　　　　　　　　　                   法  官 陳碧玉
　　　　　　　　　                   法  官 郭瓊徽　
以上正本證明與原本無異。
不得抗告。
                                     書記官 王珮君
中　　華　　民　　國　　111 　年　　2 　　月　　17　　日
附表一：被告變造LINE通訊軟體對話紀錄部分（時間均為民國110
年2月13日）
編號 時間 變造前原始內容 變造後之內容 01 09:06至 09:10 隨便你怎麼想。安回來說她很想媽媽，抱阿嬤說她想阿嬤。睡覺一直拉我的手抱著。情人節我不稀罕了。謝謝你費心 隨便你怎麼想。安回來說她很想媽媽，抱阿嬤說她想阿嬤。睡覺一直拉我的手抱著。情人節我不稀罕了。謝謝你費心 生活費是給安安用不是我 了解 好 02 09:18至 09:24 我也是這樣想 我也是這樣想 情人節快樂 03 09:21至 09:23 怎麼算 怎麼算 所以才為了拿安的錢才跟我說一堆 (貼圖) 都被我說中 04 09:23至 09:24 不好意思吼，安的錢不能動 不好意思吼，安的錢不能動 這你說的 連我都不能動 不會相信你的 05 09:43至 10:01 現在領不到錢 很麻煩 你剩也沒有10萬 現在領不到錢 很麻煩 你剩也沒有10萬 新光借去用 你給13 什麼時候15 想騙誰 叫我算 都你的事 把我家人當傭人膩 給你顧 誰顧 我見事過了 至少我下班剩下時間都有顧 8萬你拿走，我跟你分清楚 新光清空 1萬，你有花到 我跟你沒關係 是你叫我顧安的 幾年 沒給時呢 我不跟你計較 真以為我白癡嗎 你沒錢，我給 不跟你拿 之前生完安，股票輸的錢也還我 自己算 別說一些有的沒的 自己去算 你的 請還來 我拿我的錢給你的 現沖，沖到我把錢都給你到沒錢 笑死了 我自己的錢變你的 拿給你的都現金 我放身上，我媽給我的 06 10:02至 10:06 人在做天在看 人在做天在看 要算清楚不是只有你 是誰逼誰 吃人夠夠還說我 別忘了，是怎樣離婚的 離婚我還可以這樣做，沒幾個人做的到 把我當什麼 我不計較，要計較都來 去找你媽 好ㄚ 反正你在乎嗎 罵完沒有 07 10:07至 10:08 是你不想好好過的 是你不想好好過的 問你自己 我看的很用力 傷害我的，講話還比我大聲 08 10:10至 10:12 我沒做過的事，講的都我做一樣 我沒做過的事，講的都我做一樣 不是我的事也變我的事 為了你，我得到什麼 自己說ㄚ，我得到什麼 所以我得到什麼ㄚ 3年不工作 09 10:12至 10:13 怎麼算的 怎麼算的 我沒工作才一年多 我顧安，我拿補助花 買安的奶粉和尿布 10 10:13至 10:20 真厲害 我育嬰假完，回公司上12小時，一個月休不到4天 真厲害 我育嬰假完，回公司上12小時，一個月休不到4天 之後去強固上班 沒工作 做義工養嗎 去 你真的很厲害 是跟你算清楚 去查你媽的新光，看輸多少 在來跟我說 來這招 這樣要叫安看 11 10:23 至 10:38 這樣比較好嗎 我要好好顧好安安 你不想顧我自己顧 不用這樣 這樣比較好嗎 我要好好顧好安安 你不想顧我自己顧 不用這樣 那你還這樣 還想給安看 去醫院吧 對你最可憐 我苦也不會說 對，我如果跟你一樣 我可能比較好過 12 10:39至 10:44 錢，錢，錢 是，我愛錢 你也愛 錢比情重要 錢，錢，錢 是，我愛錢 你也愛 錢比情重要 這是我這幾年學會看重錢 為了錢吵吵吵 錢不重要嗎 13 10:45至 10:49 我沒打擾你過年 我沒打擾你過年 叫你去交女朋友就不要 情人節就有人陪你了 14 15:46至 15:49 領給你8萬 領給你8萬 不用以後 之前算我笨 之後沒有了 我也不需要好像拿你錢花 我一毛都沒花到 15 15:49至 15:52 隨你 隨你 我不是你 把要給安的又說自己的 隨你 你的話我不相信 那是你的事 那也是我的事 16 15:53至 15:57 我是怎樣的人，不需要你這種說話顛三倒四的 我是怎樣的人，不需要你這種說話顛三倒四的 還有，之後別來煩我和家人，沒人歡迎你 我家人不是給你利用 你所做所為不用我講，大家都知道 反正我不會在理你這種人 你不需要我尊重 我沒放在眼裡別自作多情 17 15:57至 16:02 你說的，你們家包的紅包都你處理，安安沒花到 你說的，你們家包的紅包都你處理，安安沒花到 所以請你好好用吧 對，那包紅包還你 安安的我都存起來 以後他就知道了 你做了什麼，天都在看 那就好，說到做到 不要到時候又說安安花你多少錢 又在吵 安安知道最好 說一堆，安安知道我怎麼愛她就好 加油 拜 
附表二：被告偽造LINE通訊軟體對話紀錄部分（編號1至編號17時
間均為民國110年2月13日、編號18為翌（14）日）
編號 時間 偽造之內容 01 04:56 忘記跟你說，喬安一直跟我說她要跟我住，她不想回婆婆家。告知你一下而已。 02 04:59 這幾個月先從我存的那裡扣，我過年後（離職）要用錢，不要回覆，因為你講的話我不想聽了，聽到很累 03 09:09 生活費平均分攤不用一萬那麼多，錢清楚點好，愛不一廂情願，，，換個立場想吧，好像我八妳的腿過日子一樣， 04 09:12 不必再把錢都交給妳然後自己沒錢吃飯再跟妳拿（然後妳再補話說沒有妳我會餓死）是我自己都留剛好在控制開銷，不是花在不必要開銷。 05 09:59 生完安，股票是輸我的錢，妳的錢我沒拿過，我不是小白臉不會拿女生錢賭，認識我都知道 06 10:13 隨便妳怎麼說反正我給人家一萬人家腳會開開心乾淨用給我看 07 10:16 聽你在好小不然我之前說你不要上班先好好把身體養好調老爸出來看就知道了啦好想 08 10:18 要再逼我自殘給你看嗎反正我身上的傷都是你弄出來的 你有種這次我會比之前更殘忍 09 10:38 錢你留著，不說了。以後就各安天命，反正再努力得到的都是不削，不努力了 10 15:49 小孩我四天妳三天，就不必讓妳說要求顧孩子錢，要計較我也會 11 15:51 你也只會傷害我而已沒有人說從你的嘴巴說出來的話不能聽嗎 12 15:56 最好都別理我你一句話讓我晚上會做惡夢就像昨天所以我為了姑丈那個紅包 13 15:57 那我也不必尊重你啊我媽煮的飯我去請你來為了你本來吃12點改成吃5點半全家為了你你在跩什麼 14 15:59 隨便啦以後我只會為喬安買單而已你不值得我再為你流汗對你好你講出來的話只會更傷人 15 16:01 我很認真上班下班賠喬安啊你呢上個班回家，顧小孩就唉累，我輪班也是顧而不是我媽顧 16 16:01 我什麼時候為了安安花多少再吵只是要讓你知道我口袋沒錢了不敢跟你要而已 17 16:02 放在你那我自己的錢自己拿出來吃飯也要求你我做人不必這樣 18 不詳 蔡喬安說鋪被被時媽媽晚上都一直講電話一直講一直講，我問她男生還是女生，他說男生，我問他是不是爸爸，他說不是，爸爸會跟我講電話